【裁判字號】    97,訴,434
【裁判日期】    970425
【裁判案由】    損害賠償
【裁判全文】
臺灣板橋地方法院民事判決               97年度訴字第434號
原      告  新加坡花園城堡社區管理委員會
法定代理人  甲○○
訴訟代理人  黃文明律師
被      告  乙○○
訴訟代理人  邵良正律師
上列當事人間請求損害賠償事件，經本院於民國97年4月1日言詞
辯論終結，判決如下：
    主  文
被告應給付原告新台幣壹佰零陸萬陸仟零陸拾元及自民國九十七
年三月二十二日起至清償日止，按週年利率百分之五計算之利息
。
原告其餘之訴駁回。
訴訟費用由被告負擔。
本判決第一項於原告以新台幣參拾伍萬陸仟元供擔保後，得假執
行。
原告其餘假執行之聲請駁回。
    事實及理由
一、程序方面：本件被告經合法通知，未於言詞辯論期日到場。
    被告訴訟代理人雖曾具狀請假並聲請變更期日，惟當事人所
    委任之訴訟代理人若不克於期日到庭，可複委任其他代理人
    或是由當事人本人出庭，而本件被告並無無法出庭之正當理
    由，核無民事訴訟法第386 條所列各款情形，爰依原告之聲
    請，由其一造辯論而為判決。
二、原告主張：
(一)、緣原告之社區設有游泳池，並僱用被告擔任救生員。原告社
    區住戶李賴桂婷偕同孫女李家萱，於民國92年7 月13日，在
    該社區游泳池游泳，被告身為該社區游泳池救生員，竟因過
    失而未能及時發現被害人李家萱在該游泳池有溺水之情形，
    因此錯失及時救助時機，致被害人李家萱死亡。
(二)、前開事實經過，刑事部分，業經臺灣板橋地方法院93年度訴
    字第56號、臺灣高等法院93年度上訴字第2676號判處被告拘
    役30日確定在案。再者，民事侵權行為損害賠償部分，亦經
    臺灣板橋地方法院93年度重訴字第340 號、臺灣高等法院94
    年度上字第813 號民事判決確定在案，兩造應連帶賠償被害
    人之父母即李洪光、劉月香損害賠償額、法定遲延利息及訴
    訟費共計新台幣 (下同)1,058,786 元 。惟被告並未依前開
    判決給付，因此李洪光、劉月香對原告向法院聲請強制執行
    ，原告祇得於96年7 月26日依前開確定判決，加計執行費7,
    274 元，總計給付李洪光、劉月香1,066,060 元之賠償金額
    。
(三)、原告係被告之僱用人，原告既已賠償前開損害，從而，原告
    依前揭民法第188 條第3 項規定，對於為侵權行為之受僱人
    即被告，應得請求償還前開業已賠償之款項。為此提起本件
    訴訟，並聲明：除假執行擔保金額外，如主文所示。
三、被告未於言詞辯論期日到場，惟提出書狀辯稱：
(一)、原告經營游泳池並收費，應負民法第191 之3 條之一般危險
    責任。而原告有向訴外人太平洋保險公司投保200 萬元之公
    共意外責任保險，惟其於向被害人賠償後，未就實際賠償金
    額向太平洋產物保險公司請求理賠，至無從以保險金彌補其
    損害。
(二)、原告社區於92年6 月28日公告：社區游泳池只供社區住戶使
    用，14歲以下兒童進入社區游泳池，需家長全程陪同，違反
    上述規定而發生意外，由住戶自行負責，管委會不負任何責
    任等語，已表明危險責任由使用者自行負責。且原告未提供
    被告執行上述公告之配套措施，被告無從判斷入池者是否為
    14歲以下兒童及陪同者是否為家長。原告僅雇用被告一人擔
    任救生員，被告除需注意游泳池內活動安全外，尚須兼顧「
    入池者是否確為社區住戶」及「14歲以下兒童是否由家長陪
    同以及入池者」，顯然已超過一般善良管理人之注意能力所
    能負擔之程度。且被告於被害人溺水之第一時間已發現並立
    即進行急救，已盡善良管理人之注意義務。並聲明：原告之
    訴駁回。
四、法院之判斷：
(一)、原告主張上開事實，業據提出本院93年度重訴字第340 號民
    事判決、臺灣高等法院94年度上字第813 號民事判決各1 件
    、和解書1 件等件之影本為證，核屬相符，且經本院依職權
    調閱臺灣高等法院93年度上訴字第2676號確定判決，經核屬
    實，自堪信為真實。被告雖以前開情詞置辯。惟查，原告是
    否應負民法第191 條之3 一般危險之責任，屬原告對被害人
    是否應負侵權行為責任之問題，與原告本件基於民法第188
    條第3 項僱用人向受僱人之求償權無關；再查，原告是否依
    保險契約之法律關係向保險公司請求本次賠償責任之保險金
    ，係屬原告與其保險公司間所生債權之相對關係，原告是否
    向保險公司行使該債權請求權，係屬原告之權利，亦與本件
    原告向被告基於民法第188 條所為之請求屬不同法律關係，
    被告既非該債之關係當事人，自不得執該原因而為抗辯。而
    被告就此次事件之發生，負有過失之侵權行為責任，已經前
    述判決詳予認定，被告空言辯稱其已盡善良管理人之注意義
    務云云，即屬無據，無從採信。是以，被告所辯上情，均無
    可採。
(二)、按受僱人因執行職務，不法侵害他人之權利者，由僱用人與
    行為人連帶負損害賠償責任。僱用人賠償損害時，對於為侵
    權行為之受僱人，有求償權，民法第188 條第1 項前段及第
    3 項定有明文。本件被告執行職務時，不慎過失不法侵害被
    害人李家萱致其死亡，由原告於96年7 月26日賠償李家萱之
    法定繼承人1,066,060 元，則原告依上開規定向被告求償，
    請求被告給付1,066,060 元，即屬有據。又按給付無確定期
    限者，債務人於債權人得請求給付時，經其催告而未為給付
    ，自受催告時起，負遲延責任。其經債權人起訴而送達訴狀
    ，或依督促程序送達支付命令，或為其他相類之行為者，與
    催告有同一之效力，民法第229 條第2 、3 項定有明文。本
    件原告依據民法第188 條第3 項向被告行使求償權，該項給
    付並無確定期限，依上開規定，應自被告受催告時起，被告
    始負遲延責任。從而，原告請求被告給付1,066,060 元及自
    起訴狀繕本送達之翌日即97年3 月22日起至清償日止，按週
    年利率百分之5 計算之利息，此一範圍內之請求為有理由，
    應予准許。逾此範圍，則無理由，應予駁回。原告陳明願供
    擔保，聲請宣告假執行，經核其勝訴部份，合於法律規定，
    爰酌定相當之擔保金額宣告之；其餘假執行之聲請，因該部
    份訴之駁回而失所依據，應予駁回。
五、因本件事證已臻明確，兩造其餘主張陳述及所提之證據，經
    本院審酌後，認為與判決結果無影響，爰不逐一論述，附此
    敘明。
六、結論：原告之訴為一部有理由，一部無理由，依民事訴訟法
    第385 條第1 項、第79條、第390 條第2 項，判決如主文。
中    華    民    國    97    年    4     月    25    日
                  民事第三庭    法  官  邱育佩
以上正本係照原本作成
如對本判決上訴，須於判決送達後20日內向本院提出上訴狀
中    華    民    國    97    年    4     月    25    日
                                書記官  林兆嘉


司法院資訊處製作；財團法人民間司法改革基金會備份。
